【裁判字號】    96,簡上,393
【裁判日期】    970721
【裁判案由】    清償借款
【裁判全文】
臺灣臺北地方法院民事判決             96年度簡上字第393號
上  訴  人  甲○○
訴訟代理人  蕭蒼澤律師
被上訴人    乙○○（原名呂文兒）
                      路4號
上列當事人間請求清償借款事件，上訴人對於民國 96年6月22日
本院臺北簡易庭 96年度北簡字第20870號第一審判決提起上訴，
本院於97年7月7日言詞辯論終結，判決如下：
    主      文
上訴駁回。
第二審訴訟費用由上訴人負擔。
    事實及理由
一、被上訴人起訴主張：上訴人於民國82年10月12日與被上訴人
    簽訂借據（以下簡稱系爭借據），並提出其所簽發，付款人
    為保證責任台北市第一信用合作社、發票日83年1月12日、
    票面金額新台幣（下同）30萬元之支票（以下簡稱系爭支票
    ）一紙，向被上訴人借款30萬元（以下簡稱系爭借款），約
    定於 83年1月12日清償，詎上訴人屆期未依約清償，至今仍
    積欠被上訴人30萬元，為此被上訴人爰依據消費借貸之法律
    關係，請求上訴人給付被上訴人30萬元，及自支付命令聲請
    狀繕本送達翌日起至清償日止，按法定利率即週年利率5%計
    算之利息。原審為被上訴人全部勝訴之判決，被上訴人於本
    院則為駁回上訴之聲明。
二、上訴人則以：伊已經簽發系爭支票一紙作為清償系爭借款之
    方法，且訴外人王文福已經以現金清償被上訴人30萬元而取
    回系爭支票，僅因系爭支票不慎遺失，始無法提出作為證據
    等語資為抗辯。並於本院聲明：(一)原判決廢棄。(二)上開廢棄
    部分，被上訴人於第一審之訴駁回。
三、按「依債務本旨，向債權人或其他有受領權人為清償，經其
    受領者，債之關係消滅。」、「因清償債務而對於債權人負
    擔新債務者，除當事人另有意思表示外，若新債務不履行時
    ，其舊債務仍不消滅」，民法第 309條第1項、第320條分別
    定有明文。次按「請求履行債務之訴，原告就其所主張債權
    發生原因之事實，固有舉證之責任，若被告自認此項事實而
    主張該債權已因清償而消滅，則清償之事實，應由被告負舉
    證之責任，此觀民事訴訟法第 277條之規定自明。」，最高
    法院亦著有28年上字第1920號判例可資參照。
四、經查，被上訴人主張上訴人於82年10月12日與被上訴人簽訂
    系爭借據，並提出系爭支票一紙，向被上訴人借款30萬元，
    約定於 83年1月12日清償等情，業據提出由上訴人簽名、蓋
    章，且載有：「茲借到新台幣參拾萬元」字樣，及上開約定
    事項內容之借據影本一件附卷可稽，堪信為真實，應認被上
    訴人就其所主張債權發生原因之事實，已負其舉證之責任。
    次查，上訴人主張其已經交付系爭支票一紙，作為清償對於
    被上訴人系爭借款債務之方法等情，雖為被上訴人所不爭執
    ，堪信屬實；然揆諸前揭民法第 320條之規定，於上訴人無
    法舉證兩造間別有約定之情形下，上訴人若未履行給付系爭
    支票之義務，自不得認為其對於被上訴人返還系爭借款之債
    務，僅因系爭支票之交付即發生清償效力而消滅。
五、有關於此，被上訴人實際上並未提示系爭支票，以兌現領取
    款項取償之事實，有保證責任台北市第一信用合作社函（附
    於本院91年度北簡字第3196號民事訴訟卷宗）、台灣票據交
    換所函（附於本院第二審卷宗）各一件為憑；故上訴人並未
    履行給付系爭支票票款之義務一節，應臻明確。至於上訴人
    另主張其對於被上訴人之系爭借款，已經訴外人王文福以現
    金清償完畢等情，雖提出由訴外人王文福所出具，並經公證
    之「債務說明書」影本一件在卷可稽；然審酌該項「債務說
    明書」之性質為訴外人王文福於審判外所為之陳述，未經訴
    外人王文福依法具結，以及法院訊問、當事人發問等保障、
    考核其陳述真實性之程序，於別無其他積極證據之情形下，
    自不足以作為系爭30萬元借款債務確實已經清償之證據。則
    揆諸上開判例之意旨，上訴人既未能就所主張系爭借款債務
    已經清償之事實，負擔說服法院之舉證責任，其抗辯系爭借
    款債務已經消滅云云，自非可採。從而被上訴人依據消費借
    貸之法律關係，請求上訴人給付被上訴人30萬元，及自支付
    命令聲請狀繕本送達翌日（按即 96年3月16日）起至清償日
    止，按法定利率即週年利率5%計算之利息，自有理由，應予
    准許。原審判命上訴人如數給付，並依職權宣告假執行，核
    無違誤。上訴意旨指摘原判決不當，聲明廢棄改判，為無理
    由，應予駁回。
五、據上論結，本件上訴為無理由。依民事訴訟法第436條之1第
    3 項、第449條第1項、第78條，判決如主文。
中     華     民      國   97   年      7   月   21   日
              民事第二庭審判長  法      官  黃蓓蓓
                                法      官  蔡政哲
                                法      官  楊代華
以上正本係照原本作成
不得上訴
中    華    民    國    97    年    7     月    21    日
                                書  記  官  董美妙


司法院資訊處製作；財團法人民間司法改革基金會備份。
